【裁判字號】    95,抗,1426
【裁判日期】    951030
【裁判案由】    假處分
【裁判全文】
臺灣高等法院民事裁定                  95年度抗字第1426號
抗  告  人  新揚科技股份有限公司
法定代理人  乙○○
代  理  人  邵瓊慧律師
            趙儷玲律師
相  對  人  臺灣杜邦股份有限公司
法定代理人  甲○○
代  理  人  郭雨嵐律師
            范曉玲律師
抗告人與相對人間假處分事件，對於中華民國95年8月31日臺灣
新竹地方法院94年度裁全字第140號裁定，提起抗告，本院裁定
如下：
    主      文
抗告駁回。
抗告訴訟費用由抗告人負擔。
    理      由
一、原裁定以：(一)相對人於93年1 月30日致函予抗告人韓國客戶
    僅提及相對人擁有美國專利，並未提及本件專利號碼，亦未
    提及特定之競爭對手有侵害其專利權之情事，且該函文時間
    距抗告人提出本件聲請已相隔一年，難作為抗告人有急迫危
    險之釋明文件。(二)相對人於抗告人上櫃掛牌第二日即93年12
    月27日對其發出專利侵害之律師函並將副本送財團法人中華
    民國證券櫃臺買賣中心（OTC） 之行為，固足以對抗告人之
    股價造成影響，惟抗告人公司既為上櫃公司，其與相對人間
    之侵權訴訟事件，本有公開說明、揭露之義務，相對人之行
    為是否有違反公平交易法、容有疑義，且抗告人嗣後發佈新
    聞否認、提起訴訟為反制，就一般大眾理解應認兩造間專利
    侵權爭議存有爭執，故相對人主動向OTC 揭露兩造侵權爭議
    ，所造成之股價衝擊應屬一次性、短期性之影響，且隨時間
    經過而衰減，該事件發生距今已有一年半以上，不足作為抗
    告人有重大損害或急迫危險之依據。(三)相對人於94年3 月間
    ，對抗告人之韓國客戶寄發信函，應係被動地回應客戶提出
    之詢問，且抗告人早於94年1月3日亦對相對人之客戶發函宣
    稱其已取得專利審定，並無侵害相對人之專利權，相對人因
    客戶之詢問，被動地表明其主張，尚難認有何不法侵害抗告
    人之商譽或惡意散佈不實指控之意圖。(四)相對人於94年5月4
    日經由法律程序，聲請法院核發搜索票，經司法警察要求始
    偕同警察人員進入抗告人公司，亦難認有何不法侵害之情事
    。
二、抗告意旨略以：
  (一)抗告人聲請定暫時狀態處分，係相對人以空言指控抗告人涉
    及專利侵權，影響抗告人之商譽、營業權及市場競爭之利益
    ，已違反民法第184 條、公平交易法第19、22、24條等規定
    ，原裁定竟以：相對人於93年1 月30日致函予抗告人之韓國
    主要客戶，難認與本件爭執之專利權有何關連；相對人之行
    為是否有違反公平交易法容有疑義；相對人於94年3 月間對
    抗告人之韓國客戶寄發信函，指控抗告人侵害其專利權，係
    被動表明其主張及立場。係就抗告人爭執之法律關係有無理
    由自為實體法上之認定，違反保全程序不得就實體上理由是
    否正當為判斷。而原裁定認抗告人之主張於實體法上並無理
    由，亦有謬誤：換言之，相對人於93年1 月30日致函予抗告
    人之韓國客戶Young Poong 公司，影射該公司購買抗告人產
    品可能涉及侵害相對人之專利權，已違反公平交易法第19條
    規定；相對人為干擾抗告人於93年12月24日上櫃之股票市場
    交易行情，於93年12月27日寄發警告函予抗告人，且以副本
    知會第三人財團法人中華民國證券櫃臺買賣中心 （OTC），
    致使抗告人無揭露義務被迫發佈消息，顯屬不當競爭之行為
    ；相對人於94年3月間對抗告人之韓國客戶寄發存證信函，
    係不實指控抗告人侵害其專利權；原裁定以相對人依法聲請
    搜索扣押，無侵權行為情事，亦屬率斷。
  (二)抗告人業已釋明有避免重大難以回復之損害而有定暫時狀態
    之必要：抗告人佔市場規模為全球前三大，也是國內第一家
    且唯一具有量產2L-FCCL 能力之廠商，相對人行為本質係繼
    續性之侵害抗告人商譽，有防止之必要；倘不准予定暫時狀
    態之處分，任由相對人為妨害、干擾之行為，將造成抗告人
    於專利侵權訴訟判決確定前，即處於「已經侵權」之不利狀
    態，必須一再向客戶針對相對人之不實陳述予以澄清，造成
    經濟、營業、時間之負擔與耗損，使抗告人之損害將不斷累
    積擴大，縱抗告人日後得向相對人請求損害賠償，相對人亦
    無法負擔抗告人持續累積過大之損害，且高科技產品之生命
    週期甚為短暫，若不速命相對人不得妨礙、干擾或阻止，抗
    告人先前研發投入將化為烏有。
  (三)抗告人之聲請有急迫性：相對人隨時可能任意濫發警告函，
    向抗告人之客戶主張抗告人侵權，以妨礙抗告人產品之產銷
    及損害抗告人之商譽而造成抗告人之重大損害。原裁定未於
    抗告人聲請之際，即速作成定暫時狀態處分之裁定，於審理
    程序進行後，以事件距今已有一年半以上不足作為認定急迫
    危險之依據，係以審理程序期間經過之不利益責由抗告人負
    擔。
  (四)抗告人有避免重大損害之必要性：原裁定既已認定相對人主
    動向OTC 揭露兩造侵權爭議對抗告人股價造成衝擊，自應認
    定相對人前開行為已對抗告人造成重大損害，卻以股價下跌
    為屬一次性、短期性之影響而不足作為抗告人有重大損害之
    依據，抗告人僅須釋明為避免將來發生重大之損害，毋須證
    明相對人對抗告人為持續不間斷之損害等語。
三、按當事人於爭執之法律關係聲請為定暫時狀態之處分，依民
    事訴訟法第538條第1項之規定，須為防止發生重大之損害或
    避免急迫之危險或有其他相類之情形而有必要時，始得為之
    。是必要之情事，自為假處分之原因，應由聲請假處分之人
    ，提出相當證據以釋明之，倘不能釋明必要情事存在，即無
    就爭執之法律關係，定暫時狀態之必要。又專利權涉及技術
    之研發及巿場之競爭，因而對於專利權之保護，必須兼顧專
    利權人於其專利權受侵害時，迅速獲得救濟及相對人被迫退
    出巿場所受衝擊，與巿場之公平競爭；且法律已明定：防止
    發生重大之損害或避免急迫之危險或有其他相類之情形而有
    必要，為定暫時狀態假處分之要件。則審核有無核發侵害專
    利權定暫時狀態假處分之必要，自須考量是否造成無法彌補
    之損害、利益之衡平、是否影響公共利益、受侵害權利之有
    效性及權利被侵害之事實。最高法院95年台抗字第231 號裁
    判參照。經查：抗告人主張本件爭執之法律關係為：(一)抗告
    人2L-FCCL產品有無侵害相對人之第220901號發明專利權；
    (二)相對人有無公平交易法第30條、第31條及民法第184 條所
    規定侵害抗告人商譽之情形，抗告人產品之市場規模為全球
    前三大，且高科技產品生命週期短暫，為避免相對人以不公
    平競爭手段散發專利侵權律師函、不實傳言，造成抗告人商
    譽、營業權及市場競爭之利益有難以回復之損害，提出專利
    審定第538071號、相對人於93年1 月30日發函予抗告人之韓
    國客戶、93年12月27日發函副知OTC ，及抗告人之交易相對
    人探詢或懼不敢交易等事證。查抗告人之產品僅取得專利審
    定並非專利權，縱該產品之市場生命週期甚短，市場規模排
    名甚前，惟既非抗告人之專利權受侵害，是無為此核發定暫
    時狀態處分之必要。另相對人於93年1 月30日發函予相對人
    之韓國客戶，又於同年12月27日發函予OTC ，於函中影射或
    指明兩造間專利侵權糾紛之情形，前開函件其間相距約一年
    ，尚難認對抗告人造成急迫之危險，且抗告人為上櫃公司，
    其公司股價之每因市場消息有所波動勢所難免，抗告人自得
    以公開資訊之方式反制其認為不實之流言，是尚難僅以前開
    函件認抗告人為此向客戶澄清相對人之指控，潛在客戶畏懼
    不敢交易，及公司股價下跌等情形，係造成抗告人重大損害
    而有防止之必要。至其餘抗告人提出之專利鑑定報告、法律
    意見書、專利舉發函、報紙報導、公開觀測站營收資料等件
    ，涉及實體法律關係之判斷，尚難作為釋明有重大損害、急
    迫危險或其他相類情形之證據，抗告人所提證據既未能釋明
    有防止發生重大之損害或避免急迫之危險或有其他相類之情
    形而有必要之情事存在，原裁定駁回抗告人之聲請，核無不
    合。抗告意旨指摘原裁定不當，求予廢棄，非有理由。
四、據上論結，本件抗告為無理由，爰裁定如主文。
中    華    民    國    95    年    10    月    30    日
                    民事第二庭
                        審判長法  官  吳謙仁
                              法  官  蘇瑞華
                              法  官  李瓊蔭
正本係照原本作成。
本裁定除以適用法規顯有錯誤為理由，並經本院許可外，不得再
抗告。如提起再抗告，應於收受後10日內委任律師為訴訟代理人
向本院提出再抗告狀。並繳納再抗告費新台幣１千元。
中    華    民    國    95    年    11    月    1     日
                              書記官  王才生


司法院資訊處製作；財團法人民間司法改革基金會備份。
